臺灣高雄地方法院刑事判決　　　　　　 100年度訴字第1189號
公　訴　人　臺灣高雄地方法院檢察署檢察官
被　　　告　葉庭閣
上列被告因公共危險等案件，經檢察官提起公訴（100年度偵字
第22169號），本院判決如下：
    主  文
葉庭閣犯毀損他人物品罪，累犯，處有期徒刑參月，如易科罰金
，以新臺幣壹仟元折算壹日。
    事  實
一、葉庭閣前於民國98年間，因竊盜案件，經本院分別以98年度
    審簡字第733號、第1782號判處有期徒刑3月、2月確定，嗣
    經定應執行有期徒刑4月，於98年12月4日執行完畢。詎仍不
    知悔改，於99年7月6日凌晨0時27分許，見高雄市○○區○
    ○街63巷46號王在利經營之機車店無人在內，而欲入內行竊
    ，竟基於毀損之犯意，以打火機點火燃燒上開機車店鋁門上
    紗門，造成直徑約5公分破洞之破損，嗣葉庭閣伸手穿越紗
    門之破洞欲開啟鋁門，因該鋁門上鎖無法開啟始作罷離去。
    嗣於同日凌晨2時15分許，王在利自外返家，發現該紗門破
    損，調閱監視錄影畫面而報警查獲。
二、案經王在利訴由高雄市政府警察局三民第一分局報告臺灣高
    雄地方法院檢察署檢察官偵查起訴。
    理  由
一、按被告以外之人於審判外之陳述，雖不符刑事訴訟法第159
    條之1至第159條之4之規定，而經當事人於審判程式同意作
    為證據，法院審酌該言詞陳述或書面陳述作成時之情況，認
    為適當者，亦得為證據；當事人、代理人或辯護人於法院調
    查證據時，知有第159條第1項不得為證據之情形，而未於言
    詞辯論終結前聲明異議者，視為有前項之同意，刑事訴訟法
    第159條之5定有明文。經查，本判決所引用之各項證據資料
    ，屬於被告以外之人於審判外之陳述者，均據本院於調查證
    據程式逐一提示並告以要旨，檢察官、被告葉庭閣均知該等
    證據為被告以外之人之審判外陳述，已表示同意作為證據（
    見審訴卷第16頁）及均未於言詞辯論終結前聲明異議，本院
    審酌上開證據之取得過程並無瑕疵，與本案待證事實間復具
    有相當之關聯性，認為以之作為本案之證據亦屬適當，依刑
    事訴訟法第159條之5規定，應有證據能力。
二、訊據被告固坦承犯事實欄所載之客觀行為，雖於本院審理中
    表示對於此事已不復記憶，惟被告於警詢及偵查中均辯稱：
    以打火機點火燃燒上開機車店紗門之目的係為入內行竊等語
    （見警卷第2頁；偵卷第10頁）。是本案所應審究者，為被
    告是基於放火燒燬他人所有物之故意或是基於毀損紗門之故
    意而為。經查：
（一）告訴人王在利所有之前開紗門為被告以打火機點火燃燒，
      造成直徑約5公分破洞之破損，經告訴人花費新臺幣1,500
      元始修復之事實，業據告訴人於警詢及偵查中證述明確（
      見警卷第4頁；偵卷第16至17頁），並有監視錄影畫面翻
      拍照片5張、遭燒毀之紗門照片1張、告訴人修復紗窗之收
      據1紙附卷可稽（見警卷第9頁、第15頁），且為被告所坦
      認不諱，應堪認定。
（二）按刑法第175條第1項放火燒燬同法第173條、第174條以外
      之他人所有物，致生公共危險罪，其所謂之「公共危險」
      ，雖祇須有發生實害之蓋然性為已足，惟必也須有致生公
      共危險之結果之具體危險，始克相當（最高法院86年度臺
      上字第2348號裁判意旨可參）。然告訴人於偵查中證稱：
      除紗門破1個洞，沒有其他地方被破壞等語（見偵卷第17
      頁），又由前開監視錄影畫面翻拍照片以觀，被告僅持打
      火機點燃紗門並無輔助其他助燃物（如報紙、汽油等易燃
      物），亦未再以打火機點燃告訴人機車店之其他部分，以
      擴散或助長火勢之延燒，而上開紗門燒毀範圍僅約直徑5
      公分之面積，在燒毀如上述之面積後即熄滅而未繼續燃燒
      ，實難認有致生公共危險結果之具體危險。況且，若火勢
      係自行熄滅，被告既未再點火使之繼續燃燒，顯見被告應
      無放火燒燬該紗門之故意；若係被告主動使之熄滅，更可
      認定被告無使火勢繼續燃燒之意。從而，無論是火勢自動
      熄滅抑或被告使之熄滅，由被告均未再繼續點火之行為觀
      之，均可認被告並無使火勢繼續燃燒之意，足以證明被告
      主觀上並無放火燒燬告訴人所有物之故意。
（三）被告與告訴人並不相識，復無仇恨及金錢借貸，為告訴人
      證稱在卷（見警卷第4頁），衡情被告應無放火燒燬告訴
      人所有之紗門之動機。又被告於警詢及偵查中供稱：以打
      火機點火燃燒上開機車店紗門之目的係為入內行竊等語，
      已如前述，而上開紗門遭燒毀之位置確係在鋁門門鎖旁，
      遭毀損之範圍僅有直徑約5公分之面積並未延燒，適足以
      讓單手通過紗門，亦有遭燒毀之紗門照片1張（見警卷第1
      5頁）在卷可證，足認被告亦認為以打火機點火造成紗門
      上開小範圍面積之破洞已足夠其伸手通過打開鋁門，故無
      再繼續點火使紗門繼續燃燒之必要，是被告所辯，並非無
      據，被告係為入內行竊而基於毀損之犯意，燒毀上開紗門
      ，以便伸手通過開啟鋁門門鎖等情，亦足資認定。
（四）按刑法關於犯罪之故意，係採希望主義。直接故意，須行
      為人對於構成犯罪之事實具備明知及有意使其發生之兩個
      要件；間接故意，須行為人對於構成犯罪之事實預見其發
      生，且其發生不違背行為人本意始能成立。而行為人有無
      犯罪之故意，乃個人內在之心理狀態，惟有從行為人之外
      在表徵及其行為時之客觀情況，依經驗法則審慎判斷，方
      能發現真實（最高法院24年度總會決議及88年度台上字第
      1421號裁判意旨參照）。綜上事證，堪認被告主觀上並無
      燒燬告訴人所有紗門之不法犯意，是被告所為即與刑法第
      175條第1項放火燒燬他人所有物罪有間。又被告雖無放火
      燒燬他人所有物罪之故意，惟承前所述，被告是基於欲開
      啟鋁門入內行竊而起毀損紗門之犯意，而紗門除有分隔內
      外之作用外，尚有防盜、防蚊之功能存在，而本案被告燃
      燒紗門之行為，既造成紗門破損達直徑約5公分之破洞，
      已使紗門喪失防盜及防蚊之效用，自足以生損害於使用該
      紗門之人，縱嗣後或可回復原狀，仍無解於已成立之毀損
      罪，是以，被告毀損犯行，應堪認定。
三、另「刑法上之未遂犯，必須已著手於犯罪行為之實行而不遂
    ，始能成立，此在刑法第25條第1項規定甚明，同法第321條
    之竊盜罪，為第320條之加重條文，自係以竊取他人之物為
    其犯罪行為之實行，至該條第1項各款所列情形，不過為犯
    竊盜罪之加重條件，如僅著手於該項加重條件之行為而未著
    手搜取財物，仍不能以本條之竊盜未遂論」，最高法院27年
    滬上字第54號判例要旨可參。查本案依據卷附之監視錄影畫
    面翻拍照片即可看出被告並未進入機車店內，被告亦供稱：
    因為門上鎖打不開，伊就離開了等語（見警卷第2頁；偵卷
    第11頁），足認被告雖有毀損紗門之行為，但因尚未開啟鋁
    門，致未能入內行竊，故被告之行為僅係著手刑法第321條
    之加重條件，尚未著手竊取財物，自難認被告之行為構成竊
    盜未遂罪，附此敘明。
四、核被告所為，係犯刑法第354條損壞他人物品罪。公訴意旨
    雖認被告上開行為尚構成刑法第175條第1項之放火燒燬他人
    所有物罪，惟被告上開行為，僅係單純燒毀紗門，且無致生
    公共危險之可能，已如前述，是以，被告之行為應不該當刑
    法第175條第1項之放火燒燬他人所有物罪，惟因檢察官認此
    部分與前開論罪科刑之毀損罪部分為想像競合犯之裁判上一
    罪關係，爰不另無罪之諭知。被告有如前揭事實所示之科刑
    及執行紀錄，有臺灣高等法院被告前案紀錄表在卷足憑，其
    受徒刑執行完畢，5年以內故意再犯本案有期徒刑以上之罪
    ，為累犯，應依刑法第47條第1項之規定加重其刑。爰審酌
    被告欲進入機車店行竊而損壞他人之紗門欲開啟鋁門，誠屬
    不該，惟念及被告造成之損害尚非嚴重，及犯後坦承犯行等
    一切情狀，量處如主文所示之刑，並諭知易科罰金之折算標
    準，以示懲儆。至被告持以毀損告訴人紗門所用之打火機，
    並未扣案，被告於本院審理中又表示以前的事記不起來等語
    （見本院訴字卷第20頁），且無證據證明現仍存在，為免沒
    收困難，爰不為沒收之諭知，附此敘明。
據上論斷，應依刑事訴訟法第299條第1項前段，刑法第354條、
第47條第1項、第41條第1項前段，刑法施行法第1條之1，判決如
主文。
本案經檢察官楊景婷到庭執行職務。
中    華    民    國    100    年    11   月    30    日
                  刑事第十七庭  審判長法  官  陳培維
                                      法  官  張谷瑛
                                      法  官  楊儭華
以上正本經核與原本無異。
如不服本判決應於收受送達後10日內向本院提出上訴書狀，並應
敘述具體理由；如未敘述上訴理由者，應於上訴期間屆滿後20日
內向本院補提理由書（均須按他造當事人之人數附繕本）「切勿
逕送上級法院」。
中    華    民    國    100    年    11   月    30    日
                                      書記官  林國龍
附錄本判決論罪之法條：
刑法第354條
毀棄、損壞前二條以外之他人之物或致令不堪用，足以生損害於
公眾或他人者，處2 年以下有期徒刑、拘役或5 百元以下罰金。